【裁判字號】    94,訴,7024
【裁判日期】    950414
【裁判案由】    清償借款
【裁判全文】
臺灣臺北地方法院民事判決              94年度訴字第7024號
原      告  台灣土地銀行股份有限公司
法定代理人  丁○○
訴訟代理人  戊○○
            乙○○
被      告  甲○○
            己○○
            丙○○
當事人間請求清償借款事件，經本院於中華民國九十五年三月二
十四日言詞辯論終結，判決如下：
    主      文
被告應連帶給付原告新台幣壹佰陸拾伍萬元，及自民國九十四年
七月二十五日起至清償日止，按年息百分之三點八四計算之利息
，並自民國九十四年八月二十六日起至清償日止，在六個月以內
者，按上開利率百分之十，超過六個月者，超過部分按上開利率
百分之二十計付違約金。
訴訟費用由被告連帶負擔。
本判決於原告以新台幣陸拾萬元或同面額之中央政府重大交通建
設公債八十六年度乙類第三期債票為被告供擔保後，得假執行。
    事實及理由
甲、程序方面：
一、兩造業於授信約定書第十八條約定合意以本院為第一審管轄
    法院，有授信約定書在卷可稽，故本院自有管轄權，合先敘
    明。
二、本件被告甲○○、己○○經合法通知，未於最後言詞辯論期
    日到場，核無民事訴訟法第三百八十六條所列各款情形，應
    依原告之聲請，由其對被告甲○○、己○○部分一造辯論而
    為判決。
乙、得心證之理由：
一、原告主張：
  (一)被告甲○○以被告己○○、丙○○為連帶保證人，於民國92
    年12月25日向原告借用新台幣（下同）2,000,000 元，約定
    利息按原告牌告基本放款利率減12.86 碼（每碼0.25﹪）計
    算，嗣後隨原告牌告基本放款利率調整而調整，目前為年息
    3.84﹪，以每一個月為一期，依年金法按期平均攤還本息，
    若未按期清償者，其逾期清償在六個月以內者，按上開利率
    10﹪，超過六個月者，超過部分按上開利率20﹪計付違約金
    ，清償期原約定為93年12月25日。嗣後原告在93年9 月6 日
    寄發借款契約到期通知書給被告甲○○，通知借款契約到期
    前，應準備辦理清償借款或續借手續，被告三人乃各於93年
    9 月21日、93年9 月24日、93年11月2 日重新與原告簽立授
    信約定書，並於93年11月3 日正式提出借款轉期申請書，兩
    造遂於93年12月28日合意將借款期間延展至94年12月25日。
    詎被告自94年7 月25日起即未依約繳息，依授信約定書第四
    條第一款約定，債務視為全部到期，被告即喪失期限利益，
    餘款屢向被告催討，均置之不理。
  (二)為此爰依消費借貸及連帶保證契約之法律關係，起訴請求被
    告連帶返還借款本息及違約金等語。並聲明：除假執行供擔
    保金額外，如主文所示。
二、被告方面：
  (一)甲○○、己○○未於最後言詞辯論期日到場，亦未提出書狀
    作何聲明或陳述。
  (二)被告丙○○則以：其有同意擔任被告甲○○之連帶保證人，
    且有在本票、授權書、變更借款契約書、借款轉期申請書上
    簽名，但簽名當時契約條款部分係空白未填載內容；再者，
    當初擔任連帶保證人係約定借款期間為一年，對於之後有延
    展借款期間為二年乙事並不知情，被告丙○○在93年間所簽
    訂之文件係受被告甲○○詐欺，因不知借款展期一事，故所
    負保證責任期間為一年；末以，對於原告主張之借款詳細金
    額並不清楚等語，資為抗辯。並聲明：原告之訴及假執行之
    聲請均駁回。
三、原告主張如前一所述之事實，已據其提出本票、授權書、授
    信約定書、變更借款契約書、借款契約到期通知書、客戶往
    來明細查詢、借款轉期申請書為證（見本院卷第5 至10頁及
    第26、43、46-1頁）；被告甲○○、己○○經於相當時期受
    合法之通知，而於言詞辯論期日不到場，亦未提出準備書狀
    爭執，依民事訴訟法第二百八十條第三項準用第一項規定，
    視同對原告主張之前述事實為自認。雖被告丙○○以前開二
    (二)所載情詞置辯，但查：
  (一)依民事訴訟第三百五十七條規定：「私文書應由舉證人證其
    真正。但他造於其真正無爭執者，不在此限。」，被告丙○○既已自認有在本票上發票人處，及授權書、變更借款契約
    書、借款轉期申請書上連帶保證人簽章欄處簽名，故前開本
    票、授權書、變更借款契約書、借款轉期申請書形式上為真
    正，具有形式證據力，首堪認定。
  (二)雖被告丙○○抗辯其在上開文書簽名時，契約條款為空白云
    云。然按，私文書經本人簽名、蓋章者，推定為真正，民事
    訴訟法第三百五十八條第一項定有明文，倘當事人承認簽名
    係其本人所為，又以該簽名時文件係屬空白一節為爭執，則
    應由為此爭執之當事人負舉證之責。茲既被告丙○○自認前
    開變更借款契約書、借款轉期申請書上之簽名為真正，其自
    應就此等契約書上條款為空白之情事負舉證之責。經查，卷
    附之變更借款契約書、借款轉期申請書上載有被告甲○○借
    款金額、借款期間等內容（見本院卷第46-1、47頁），而此
    等契約條款內容，係採自右往左、直式之樣式書寫，至於被
    告丙○○所簽名蓋章之連帶保證人欄，則係位在該等契約書
    之左方，是依該等契約書記載之方式，參以一般人通常書寫
    文書之習慣（即自第一行開始書寫），上述四行文字應係自
    始載入後才依序填寫以下之文字及金額，始合於經驗法則，
    足徵，被告丙○○在連帶保證人欄處簽名時，契約條款內容
    並非空白，其此部分所辯，顯不足採。
  (三)次查，被告丙○○簽名之連帶保證人簽章欄係位在借款轉期
    申請書、變更借款契約書契約條款全文之左方，而該等契約
    條款已然載明被告甲○○原借款期間係自92年12月25日至93
    年12月25日，將在兩造簽署借款轉期申請書、變更借款契約
    書後，變更為自92年12月25日至94年12月25日止（詳見借款
    轉期申請書「轉期摘要」欄、變更借款契約書第二條約定）
    ，位置緊接。另參以，被告丙○○已於本院95年3 月24日言
    詞辯論期自陳：「我是美國田那西大學商業管理系畢業，我
    於甲○○公司工作五年，負責產品管理的工作。」（見本院
    卷第57頁）等語，且其在上開文書簽名當時已為年屆38歲之
    成年人，有戶籍謄本可稽（見本院卷第29頁），再者，被告
    丙○○對於被告甲○○當時係欲向原告借款乙事明確知悉（
    見本院95年1 月3 日言詞辯論筆錄，本院卷第36頁背面）等
    情，其既為有相當之社會經驗、智識能力之人，對於所簽立
    之前開文書內容係欲將被告甲○○原借款期間延展至94年12
    月25日乙節，應可明知。故被告丙○○辯稱其對於之後有延
    展借款期間為二年乙事並不知情，尚不足信取。
  (四)次依民法第九十二條第一項規定：「因被詐欺或被脅迫而為
    意思表示者，表意人得撤銷其意思表示。但詐欺係由第三人
    所為者，以相對人明知其事實或可得而知者為限，始得撤銷
    之。」，本條所稱詐欺，乃相對人或第三人故意以詐術使表
    意人陷於錯誤，進而作成違背己意且不利於己之意思表示之
    不法行為。被告丙○○固然抗辯其在93年間簽訂授信約定書
    、變更借款契約書、借款轉期申請書，係受被告甲○○之詐
    欺等語，但就此原告已於本院95年3 月24日言詞辯論期日陳
    明：原告並不知被告丙○○係受被告甲○○詐欺等語綦詳（
    見本院卷第57頁）。首先，被告丙○○並未曾對原告為撤銷
    所為連帶保證意思表示之情，此業經其自陳甚詳（見本院卷
    第57頁）。縱使其已撤銷遭詐欺所為連帶保證之意思表示，
    惟被告丙○○就原告明知其上開被告甲○○對其詐欺之事實
    或可得而知等情，並未提出相關證據以為證明，則其本於民
    法第九十二條第一項規定撤銷其在前述文書上所為連帶保證
    之意思表示，即與本條第一項但書規定要件不符，亦屬無據
    。因被告丙○○未撤銷其所為意思表示，或因與民法第九十
    二條第一條但書要件不符而無撤銷權，故其聲請訊問證人黃
    琨桀、提出黃琨桀製作之證明書，欲用以證明係遭詐欺之事
    實部分，自無庸再予調查。
  (五)綜此，被告丙○○如前所為諸項抗辯，均不足採信，其仍應
    就被告甲○○對原告所負上述借款返還之債務負連帶保證責
    任，堪以認定。
四、原告主張被告尚有本金1,650,000 元及自94年7 月25日起之
    利息、違約金未清償，已提出客戶往來明細查詢為證，被告
    丙○○對此並未予爭執。從而，原告依消費借貸及連帶保證
    契約請求被告連帶給付借款本息、違約金，如主文第一項所
    示，為有理由，應予准許。
五、本件為判決之基礎已臻明確，兩造其餘之陳述及所提其他證
    據，經本院斟酌後，認為均於判決之結果無影響，亦與本案
    之爭點無涉，自無庸逐一論述，併此敘明。
丙、假執行之宣告：
    原告陳明願供擔保，請求宣告假執行，核無不合，茲酌定擔
    保金額，予以准許。
丁、結論：原告之訴為有理由，並依民事訴訟法第三百八十五條
    第一項前段、第八十五條第二項、第三百九十條第二項，判
    決如主文。
中    華    民    國    95    年    4     月    14    日
                  民事第三庭  法  官  賴錦華
正本係照原本作成。
如對本判決上訴，須於判決送達後廿日內向本院提出上訴狀。
中    華    民    國    95    年    4     月    14    日
                              書記官  林桂玉


司法院資訊處製作；財團法人民間司法改革基金會備份。
